最高法院刑事判決　　　　　　九十六年度台上字第七三二八號
上　訴　人　甲○○
選任辯護人　鄭國安律師
　　　　　　吳麗珠律師
　　　　　　蘇佰陞律師
上列上訴人因偽造有價證券案件，不服台灣高等法院高雄分院中
華民國九十六年八月十三日第二審判決（九十六年度上訴字第一
○九二號，起訴案號：台灣屏東地方法院檢察署九十五年度偵緝
字第一四九號），提起上訴，本院判決如下：
    主  文
上訴駁回。
　　理　由
按刑事訴訟法第三百七十七條規定，上訴於第三審法院，非以判
決違背法令為理由，不得為之。是提起第三審上訴，應以原判決
違背法令為理由，係屬法定要件。如果上訴理由狀並未依據卷內
訴訟資料，具體指摘原判決不適用何種法則或如何適用不當，或
所指摘原判決違法情事，顯與法律規定得為第三審上訴理由之違
法情形，不相適合時，均應認其上訴為違背法律上之程式，予以
駁回。本件上訴人甲○○上訴意旨略稱：(一)、第一審判決之理由
說明「本件如附表二所示偽造之本票合計一二九張，……應分別
依刑法第二百零五條、第二百十九條規定，併予宣告沒收」，惟
其主文諭知「附表二所示偽造之本票合計壹佰柒拾壹張、……均
沒收。」其就應沒收之偽造本票張數，顯有判決主文與理由矛盾
之違誤，原審未予糾正，仍予維持，同有瑕疵。(二)、原判決認卷
附對於扣案本票所載發票人是否真實存在、所載住址是否確有其
址、非屬起訴書犯罪事實之會期是否亦有冒標等情事之職務（偵
查）報告，應有證據能力。惟該報告書係各承辦員警依其親身經
歷之事實所製作，其自係居於證人地位，該報告書應屬證人之書
面陳述。第一審及原審均未傳訊各承辦員警到庭為言詞陳述，藉
直接審理方式，對本件訪查經過詳加調查，即遽採該職務報告書
作為不利上訴人認定之證據，此部分採證法則之運用，自屬於法
有違。(三)、原審維持第一審判決所量處之刑度，雖於理由內說明
其審酌上訴人素行、犯罪動機、所生損害及犯罪後態度等情狀，
為科刑輕重標準之理由。惟就上訴人之生活狀況、智識程度等與
量刑相關之事項，漏未為具體之說明，顯有判決不備理由之違誤
云云。
惟查：原判決綜合全案證據資料，本於事實審法院職權推理之作
用，認定上訴人確有連續行使偽造合會會員之標單標會及偽造本
票之犯行，因而維持第一審依牽連犯從一重論處上訴人連續意圖
供行使之用，而偽造有價證券罪刑之判決（處有期徒刑三年六月
），駁回上訴人在第二審之上訴，已詳細說明其採證認事之理由
。所為論斷，亦俱有卷證資料可資覆按。上訴意旨對原審之論斷
，究有何違背經驗法則或論理法則之違法情形，並未依據卷內資
料，為具體之指摘。且查：第一審判決主文係諭知「附表二所示
偽造之本票合計壹佰柒拾壹張」均沒收，而其附表二及原判決附
表二均已於「發票人」、「票號」、「發票日」、「票面金額」
、「合計張數」、「偽造之印文」等欄就該一百七十一張本票為
具體之列載，即令第一審判決及原審判決於理由內將該附表二偽
造之前揭本票均誤載為「合計一二九張」，亦因其附表二已於上
開各欄具體臚列記載該偽造之一百七十一張本票，則原審維持第
一審將如該附表二所示之一百七十一張偽造本票宣告沒收，即無
數量不明確而未能執行之疑慮。第一審判決及原判決在理由中雖
就前開偽造本票有合計數量顯然誤載之情形，非不可以裁定更正
，於判決本旨尚不生影響，依刑事訴訟法第三百八十條規定，自
難據為適法之第三審上訴理由。又原判決雖謂屏東縣政府警察局
發交該局屏東分局所屬轄區派出所（分駐所）查證扣案本票所載
發票人及地址是否屬實之職務（偵查）報告具證據能力，惟其亦
說明該職務報告「所載事項，僅為轄區員警就某處地址之訪查結
果依實際狀況為書面陳述，不涉及本案實體事實之價值判斷」（
見原判決第五頁第十一至十二行），且僅引為「附表二所示陳美
玉為發票人名義之本票所載地址『屏東市○○路289 巷2 弄10號
』，多年前即改建為『千禧公園』，則有警員之職務報告附卷可
憑」之附帶敘明而已（見原判決第六頁末二行至次頁第二行），
並未以之據為不利上訴人之論斷，自亦無須傳喚各該製作職務（
偵查）報告之員警到場以為無益調查之必要。上訴意旨，僅籠統
指稱原判決遽採上開職務（偵查）報告為不利上訴人之判決基礎
，惟未具體指摘原判決如何以之作為上訴人有罪論據而違反證據
法則之情形，要屬片面主觀之自我說詞，殊難作為合法上訴第三
審之理由。再者，量刑輕重係屬事實審法院得依職權自由裁量之
事項，茍已斟酌刑法第五十七條各款所列情狀而未逾法定刑度，
即不得遽指為違法。原判決已詳加論述其斟酌上訴人「雖無前科
，因資金周轉不靈而犯案之動機，所為對活會會員造成財產上損
害，所冒標詐取之總金額非少，嗣後已與告訴人乙○○達成民事
和解，對其餘被害人仍未理賠等一切情狀」，以為科刑輕重標準
之理由，所量定之刑罰復未逾法定刑度，自係以上訴人之責任為
基礎，而量處與罪責程度相稱之刑度，要無漏未斟酌刑法第五十
七條各款所列情形或量刑不載理由之可言。上訴意旨，遽以原審
未依刑法第五十七條為科刑輕重標準之審酌云云，指摘量刑不當
，係漫就原判決已說明論斷之事項，再為爭執，依首開說明，自
非適法之第三審上訴理由。其上訴違背法律上之程式，應予駁回
。原判決認其牽連犯詐欺取財罪部分，核屬刑事訴訟法第三百七
十六條第四款所列不得上訴於第三審法院之罪名，牽連之偽造有
價證券、行使偽造私文書等重罪部分，上訴人之上訴既不合法，
無從為實體上審理，詐欺取財輕罪部分，自亦無從適用審判不可
分原則，併同為實體上審判，亦應從程序上予以駁回。
據上論結，應依刑事訴訟法第三百九十五條前段，判決如主文。
中　　華　　民　　國　九十六　年　 十二　 月   二十   日
                      最高法院刑事第十庭
                          審判長法官  謝　俊　雄
                                法官  陳　世　雄
                                法官  魏　新　和
                                法官  吳　信　銘
                                法官  徐　文　亮
      本件正本證明與原本無異
                                      書  記  官
中　　華　　民　　國　九十六　年　 十二 　月  二十五  日
                                                    Ｍ
